　　　　　　　　 臺灣臺中地方法院民事裁定
聲　請　人　黃魏秀玉
相　對　人　黃文戰
上列聲請人聲請監護宣告事件，本院裁定如下：
    主    文
宣告黃文戰（身分證統一編號：Ｚ000000000號）為受
監護宣告之人。
選定黃魏秀玉為受監護宣告之人之監護人。
指定黃麗芸為會同開具財產清冊之人。
聲請費用新臺幣壹仟元由受監護宣告之人負擔。
    理    由
一、聲請意旨略以：聲請人黃魏秀玉（女、民國○○○年○○月
    ○○日生、身分證統一編號：Ｚ000000000號）為
    相對人黃文戰（男、五十七年四月十九日生、身分證統一編
    號：Ｚ000000000號）之母。相對人於九十九年十
    月八日因出血性腦中風罹病，經家人送醫治療均不見起色，
    相對人目前不能處理自己生活事務，且情況已達不能辨識其
    意思表示之效果，為此聲請對其為監護之宣告，並請選定聲
    請人為監護人，另請指定相對人之姊黃麗芸（五十二年二月
    十日生、國民身分證統一編號：Ｚ000000000號）
    為會同開具財產清冊之人等語。
二、按對於因精神障礙或其他心智缺陷，致不能為意思表示或受
    意思表示，或不能辨識其意思表示之效果者，法院得因本人
    、配偶、四親等內之親屬、最近一年有同居事實之其他親屬
    、檢察官、主管機關或社會福利機構之聲請，為監護之宣告
    。受監護宣告之人應置監護人。法院為監護之宣告時，應依
    職權就配偶、四親等內之親屬、最近一年有同居事實之其他
    親屬、主管機關、社會福利機構或其他適當之人選定一人或
    數人為監護人，並同時指定會同開具財產清冊之人。法院選
    定監護人時，應依受監護宣告之人之最佳利益，優先考量受
    監護宣告之人之意見，審酌一切情狀，並注意下列事項：(
    一)受監護宣告之人之身心狀態與生活及財產狀況。(二)受
    監護宣告之人與其配偶、子女或其他共同生活之人間之情感
    狀況。(三)監護人之職業、經歷、意見及其與受監護宣告之
    人之利害關係。(四)法人為監護人時，其事業之種類與內容
    ，法人及其代表人與受監護宣告之人之利害關係，民法第十
    四條第一項、第一千一百十條、第一千一百十一條第一項、
    第一千一百十一條之一分別定有明文。
三、經查：
（一）聲請人主張之事實，業據其提出戶籍謄本、中華民國身心
      障礙手冊在卷可憑。本院在澄清醫院平等院區於劉金明醫
      師前訊問相對人，相對人對法官之叫喚只有眨眼之反應。
      嗣經鑑定醫師再為進一步之診斷，其鑑定結果認：相對人
      為一位重度認知功能障礙（顱內出血、術後）之患者，認
      知功能退化達到重度障礙。相對人受此認知功能障礙之影
      響，其一般日常生活功能如呼吸、穿衣、如廁、行動（完
      全臥床）及沐浴等皆需專人協助，其他身邊事務處理也已
      無法獨立執行，需要家人或他人之協助處理。目前生活上
      、經濟上由家人協助管理照顧；相對人之社會職業功能有
      重度障礙，在認知功能方面，其判斷力、現實感及思考能
      力亦受嚴重影響，以致於無法合理且適當的處理身邊事務
      ，需他人協助方能避免權益之損失，基於相對人有精神上
      之障礙（重度，顱內出血術後及其後遺症），不能管理處
      分自己的財產，有達「不能為意思表示或受意思表示」之
      情形，基於病程為短期問題（自半年前開始）之原因，回
      復或改善至正常智能狀態的機會要繼續評估到一年以上，
      已達監護宣告之程度，有成年監護鑑定報告乙份在卷可稽
      。綜上所述，本院審酌上開勘驗結果及鑑定醫師所為之鑑
      定意見，認相對人因精神障礙，致不能為意思表示或受意
      思表示，聲請人聲請對相對人為監護之宣告，為有理由，
      應予准許。
  (二)本件相對人未婚，其父親已歿，聲請人及黃麗芸分別為相
      對人之母、姊，聲請人主張由其擔任相對人之監護人，由
      黃麗芸擔任會同開具財產清冊之人，亦獲得相對人之兄黃
      文華、黃文武之同意，有親屬團體會議推定監護人、會同
      開具財產清冊之人說明書、同意書在卷可憑。本院參酌前
      揭各節，認由聲請人任相對人之監護人，及由黃麗芸擔任
      相對人之會同開具財產清冊之人，最能符合受監護宣告之
      人之最佳利益，爰依上揭規定，選定聲請人為相對人之監
      護人，並指定黃麗芸為會同開具財產清冊之人。
  (三)末按民法第一千一百十三條準用同法第一千零九十九條、
      第一千一百零九條之規定，監護開始時，監護人對於受監
      護人之財產，應依規定會同法院指定會同開具財產清冊之
      人，於二個月內開具財產清冊，並陳報法院；監護人於執
      行監護職務時，因故意或過失，致生損害於受監護人者，
      應負賠償之責。基上，聲請人於本裁定確定後，應會同如
      主文第三項所示之法院指定人黃麗芸，於二個月內開具財
      產清冊，並陳報法院，併此敘明。
四、依民事訴訟法第六百零八條第一項，裁定如主文。
中    華    民    國   100    年    7     月    29    日
                  家事法庭    法  官  林純如
以上為正本係照原本作成。
如不服本裁定關於選定監護人及指定會同開具財產清冊之人等部
分，應於送達後十日內向本院提出抗告狀，並繳納抗告費新臺幣
一千元；其餘關於宣告監護之部分，不得抗告。
中    華    民    國   100    年    7     月    29    日
                              書記官  王麗麗